臺灣高等法院刑事裁定
110年度毒抗字第534號
抗  告  人  
即  被  告  古汶琪



上列抗告人即被告因違反毒品危害防制條例案件，不服臺灣新竹
地方法院中華民國110年3月9日裁定（109年度毒聲字第175號）
，提起抗告，本院裁定如下：
    主  文
抗告駁回。
    理  由
一、原裁定意旨略以：抗告人即被告古汶琪（下稱被告）因違反
    毒品危害防制條例案件，經檢察官聲請觀察、勒戒，原審於
    109年12月23日予以裁定，並將該裁定正本囑託法務部○○○○○
    ○○○○○○之長官送達予被告，於110 年1 月8日由被告本人受
    領，而合法送達，有送達證書1 紙附卷可稽。此項抗告期間
    既無特別規定，當為5 日，應自上開合法送達之翌日即110 
    年1月9日起算5 日，即至110年1月13日抗告期滿，換言之，
    被告應於110年1月13日前向監所長官或原審提出抗告狀，始
    為合法，然抗告人遲於110 年1 月14日始向監所長官具狀聲
    明對該裁定不服，有被告之抗告狀暨其上之法務部○○○○○○○○
    ○接受書狀日期戳章等在卷可憑，是本件顯已逾抗告期間，
    其抗告即屬不合法律上之程式，且無從補正，爰依刑事訴訟
    法第408條第1項前段規定，逕予駁回其抗告等語。
二、抗告意旨略以：被告不服原審109年12月23日裁定送至新竹
    看守所，由於110年1月7日收到，接連假日，被告是因另案
    借提至新竹看守所，而在110年1月12日早上通知解還桃園女
    子監獄，並於當日返回桃園女子監獄就已告知要投遞訴狀，
    於110年1月14日將訴狀送出。至於桃園女子監獄之送訴程序
    是如何，被告屬受刑人，不會知道，也驚恐為何會逾期。被
    告在前份書狀提到過其因服用感冒藥，加上因之前施用毒品
    造成後遺症，會經常全身痠痛，又其母親髖關節兩邊開刀更
    換，在開刀後疼痛不已，醫生為了減輕開刀傷口疼痛，開立
    管制嗎啡給其母親使用，而其也在照顧母親當下，在母親不
    知情下有服用，被告當時確實有服用感冒藥及其母親之藥物
    ，而被告知道其有毒品前科，但其在當時照顧母親時，確實
    已與毒品遠離。而被告在109年7月6日被捕時，當下筆錄也
    坦承其沒有施用毒品。被告母親現因病痛需要被告照顧，懇
    請重新審理，給被告一次機會云云。
三、按提起抗告，應自送達裁定後5日內為之，原審法院認為抗
    告不合法律上之程式或法律上不應准許，或其抗告權已經喪
    失者，應以裁定駁回之，刑事訴訟法第406條、第408條第1
    項前段分別定有明文。準此，當事人抗告自應遵守抗告之不
    變期間，而抗告之不變期間應為送達後起算5日，倘當事人
    逾時始提起抗告，自不合法律上之程式，原審法院應以裁定
    駁回之。又按在監獄或看守所之被告，於上訴期間內向監所
    長官提出上訴書狀者，視為上訴期間內之上訴，刑事訴訟法
    第351條第1項定有明文。此項規定，依同法第419條規定，
    亦為抗告程序所準用。而監所與法院間並無在途期間可言，
    是上訴人或抗告人在監獄或看守所，如向該監所長官提出上
    訴或抗告書狀，因不生扣除在途期間之問題，故必在上訴或
    抗告期間內提出者，始可視為上訴或抗告期間內之上訴或抗
    告；如逾期始向該監所長官提出上訴或抗告書狀，即不得視
    為上訴、抗告期間內之上訴、抗告，雖監所長官即日將上訴
    、抗告書狀轉送法院收文，因無扣除在途期間之可言，其上
    訴、抗告仍屬已經逾期（最高法院86年台抗字第80號裁定意
    旨參照）。
四、經查：
　㈠被告前因違反毒品危害防制條例案件，經原審於109年12月23
    日以109年度毒聲字第175號裁定送觀察勒戒後，因被告斯時
    於法務部○○○○○○○○○執行，並因案借提至法務部○○○○○○○○，
    是原審法院依刑事訴訟法第56條第2項規定，將該裁定正本
    囑託該監所長官送達被告，且由被告於110年1月8日親自簽
    名捺印收受等情，有上開裁定、原審法院送達證書暨其上之
    法務部○○○○○○○○送達證書專用戳章、被告簽名與指印在卷可
    稽（見臺灣新竹地方法院109年度毒聲字第175號卷，下稱原
    審卷，第29至30、39頁）。準此，本案之抗告期間應自送達
    翌日即110年1月9日起算，計至109年1月13日（星期三）為
    期間末日。又被告係在監執行，並無在途期間可供扣除，是
    本件抗告期間即於109年1月13日屆滿。惟被告遲至109年1月
    14日始具狀向監所長官就上開裁定聲明不服提起抗告，此有
    被告刑事抗告狀上之法務部○○○○○○○○○接受書狀日期戳章存
    卷可查（見原審卷第45頁），是被告提起抗告時顯已逾越前
    述法定抗告期間，其抗告即屬違背法律上之程式，且無從補
    正。是原裁定以被告遲誤抗告期間而駁回其抗告，經核於法
    並無不合。
　㈡被告雖以上情提起本件抗告。然被告提出書狀之時間為110年
    1月14日上午9時，有被告之刑事抗告狀暨其上之法務部○○○○
    ○○○○○接受書狀日期戳章可憑（見原審卷第45頁），足見被
    告並未遵期提出抗告。又被告係於110年1月8日收受原裁定
    ，縱被告因解還程序而有車程往返之時間，然尚不致影響其
    進行權利救濟。是被告泛稱其因解還程序而未能及時提出抗
    告云云，難謂可採。
　㈢又被告陳稱其未施用毒品，其係因服用感冒藥及其母親之嗎
    啡止痛藥等情，均係就本件實體事項進行爭執，惟依「先程
    序後實體」之法理，本件抗告程序既已於法不合，從而，本
    件無須再行審酌實體事項。準此，被告此部分意旨，委無可
    憑。
　㈣綜上，原審認被告提起抗告，已逾抗告期間，不合法律上之
    程式，且無從補正，因而駁回其抗告，經核並無違誤。被告
    提起本件抗告，空言泛稱其因解還程序而不及提出書狀，且
    其並未施用毒品，其係服用感冒藥及其母親之嗎啡止痛藥云
    云為由，指摘原裁定不當，為無理由，應予駁回。
據上論斷，應依刑事訴訟法第412條，裁定如主文。
中　　華　　民　　國　　110 　年　　4 　　月　　29　　日
                  刑事第二十一庭審判長法　官  許宗和
                                      法　官  黃惠敏
                                      法　官  章曉文
以上正本證明與原本無異。
不得再抗告。
                                      書記官  賴又瑄
中　　華　　民　　國　　110 　年　　5 　　月　　3 　　日